【裁判字號】    94,訴,810
【裁判日期】    950306
【裁判案由】    違反槍砲彈藥刀械管制條例
【裁判全文】
臺灣士林地方法院刑事判決               94年度訴字第810號
公  訴  人  臺灣士林地方法院檢察署檢察官
被      告  甲○○
指定辯護人  顏文正律師
上列被告因違反槍砲彈藥刀械管制條例案件，經檢察官提起公訴
（94年度核退偵字第166 號、第167號），本院判決如下：
    主  文
甲○○連續未經許可，製造其他可發射子彈具有殺傷力之槍枝，
處有期徒刑伍年陸月，併科罰金新台幣貳拾萬元，罰金如易服勞
役以罰金總額與六個月之日數比例折算。
扣案之仿GLOCK 廠27型半自動手槍製造之改造手槍（槍枝管制編
號0000000000）及仿WALTHER 廠PPK/S 型半自動手槍製造之改造
手槍（槍枝管制編號0000000000）各壹支、電動車床壹台、電動
鑽床貳台、鋼製鑽頭玖支、工業用鋼尺壹把均沒收。
    事  實
一甲○○前曾因毒品案件，經台灣高等法院於民國92年10月21日
  以92年度上訴字第2723號判決處有期徒刑3 月，如易科罰金以
  300 元折算1 日，並於同年11月21日確定，於93年4 月29日執
  行完畢出監（未構成累犯）。明知未經許可不得製造可發射子
  彈、具有殺傷力之改造手槍，竟未經中央主管機關許可，基於
  製造可發射子彈具有殺傷力手槍之概括犯意，於不詳時間起至
  92 年11 月17日因違反毒品危害防制條例案件，經台灣桃園地
  方法院檢察署檢察官向台灣桃園地方法院聲請羈押獲准之日前
  某日止，在臺北市○○區○○路臨69之1 號住處，先以換裝土
  造金屬槍管之方式，將原不具殺傷力之仿WALTHER 廠PPK/S 型
  半自動手槍製造之玩具手槍，製造成可擊發適用子彈而具殺傷
  力之改造手槍1 支（槍枝管制編號：0000000000號），再以由
  原槍管彈室加裝土造金屬管之方式，將原不具殺傷力之仿GLOC
  K 廠27型半自動手槍製造之玩具手槍，製造成可擊發適用子彈
  而具殺傷力之改造手槍1 支（槍枝管制編號：0000000000號）
  。嗣於94年7 月14日下午3 時許，經警持搜索票在甲○○所使
  用之停放在臺北市○○區○○街2 段266 號旁停車場之車號3D
  -5799 號箱型車上扣得具有殺傷力之仿GLOCK 廠27型半自動手
  槍製造之改造手槍（槍枝管制編號0000000000），另在甲○○
  上開住處扣得仿WALTHER 廠PPK/S 型半自動手槍製造之改造手
  槍（槍枝管制編號0000000000）各1 支，以及甲○○所有用以
  製造上開改造手槍之電動車床1 台、電動鑽床2 台、鋼製鑽頭
  9 支、工業用鋼尺1 把，始查悉上情。
二案經臺北市政府警察局刑事警察大隊報告台灣士林地方法院檢
  察署檢察官偵查起訴。
    理  由
一訊據被告坦承於92年11月7 日以前連續以換裝槍管之方式改造
  手槍，且其中仿GLOCK 廠27型半自動手槍製造之改造手槍確有
  殺傷力之事實，然否認扣案之仿WALTHER 廠PPK/S 型半自動手
  槍製造之改造手槍亦有殺傷力之情，辯稱：當時只是要裝飾一
  下才使用金屬改造，也沒有辦法組裝，為何鑑定報告稱有殺傷
  力云云。
二惟查：
  (一)被告於警詢中即坦承製造上開改造手槍完成後，曾經予以試
    射之情（見偵字第7618號卷第9 頁），於偵查中也供稱：PP
    K 那把可以發射子彈等語明確（見偵字第7618號卷第36頁）
    。而被告於94年7 月14日為警持搜索票於其所使用之停放在
    臺北市○○區○○街2 段266 號旁停車場車號3D-5799 號箱
    型車上及其臺北市○○區○○路臨69之1 號住處所扣得之手
    槍2 支，經送內政部警政署刑事警察局以性能檢驗法及試射
    法鑑定結果，認：其中1 支（槍枝管制編號0000000000）
    ，係由仿GLOCK 廠27型半自動手槍製造之玩具手槍換裝由原
    槍管彈室加裝土造金屬管而成之改造手槍，機械性能良好，
    可擊發適用之子彈，認具殺傷力；1 枝（槍枝管制編號00
    00000000），係由仿WALTHER 廠PPK/S 型半自動手槍製造之
    玩具手槍換裝土造金屬槍管而成之改造手槍，機械性能良好
    ，可擊發適用之子彈，認具殺傷力，有內政部刑事警察局94
    年8 月19日刑鑑字第0940111914號槍彈鑑定書在卷可憑（見
    核退偵字第166 號卷第3 頁至第11頁）。被告於偵查中經檢
    察官當庭提示鑑定報告，告以鑑定結果，被告尚且供稱：「
    沒錯，只有這2 支有殺傷力。」等語無訛（見核退偵字第16
    6 號卷第21頁）。被告嗣後辯稱：PPK 那把手槍無法組裝，
    沒有殺傷力云云，已與前開事證不符，實難遽信。綜上，被
    告上開所辯應係事後卸責之詞，委無足取。
  (二)此外，並有扣案之電動車床1 台、電動鑽床2 台、鋼製鑽頭
    9 支、工業用鋼尺1 把可資佐憑。雖被告於偵查中否認利用
    上開工具改造前揭具有殺傷力之改造手槍等情（見核退偵字
    第166 號卷第22頁）。然查：被告於警詢中即已坦承：「（
    問：你是如何改造該批手槍及子彈？）我是利用警方查獲之
    車床及鑽床將鐵管及槍管打通改造，並用裝飾用之子彈填裝
    火藥、底火改造。」等語明確（見偵字第7618號卷第9 頁）
    ，參以上開工具中之電動車床可供修飾、磨挫物體所用，電
    動鑽床及鋼製鑽頭，可供刨鑽及鑽孔使用，鋼尺可供量測槍
    管直徑使用，於「改造」手槍有各工具適用時機之時，均為
    常見之改造槍枝所適用之工具，佐以被告也自承係以換金屬
    槍管之方式製造改造手槍，更足徵該等工具應為被告製造改
    造手槍所使用，是認其於警詢中所為供述應與事實相符，而
    堪採認，益證被告有製造上開2 支具有殺傷力之改造手槍之
    行為。
  (三)至就被告製造上開2 支改造手槍之時間，被告雖於偵查中先
    供稱：「（問：在你家中扣到的槍彈何時改造的？）PPK 的
    手槍約94年3 月在家中改造的？」等語（見偵字第7618號卷
    第37頁），又供稱：「（問：何時地改造手槍？）去年（指
    93年）9 月2 日我因毒品案被放出來後，在我泉源路家中改
    造的，克拉克那支是之前就有的，其他的所有扣案物是我出
    獄後才買的。」、「（問：改造時間確定是去年？）對，2
    把槍都是，是去年9 月我就開始陸續改造，整個改完2 把槍
    是今年3 、4 月時。」等語（見核退偵字第166 號卷第22頁
    ），檢察官乃據以起訴，認被告製造改造手槍行為之時間為
    自93年9 月起迄94年3 、4 月止。然被告於本院審理中則改
    稱：「改造槍管都是入監服刑之前，出監後就換零件跟改變
    材質，最後何時換零件就不確定」、「（問：是否於92年11
    月7 日入監，93年9 月2 日出監？）是。」等語在卷（見本
    院卷第38頁）。再審酌槍砲彈藥刀械管制條例業經總統於94
    年1 月26日修正公佈，於同年1 月28日施行，修正後之新法
    ，將「未經許可，製造其他可發射金屬或子彈具有殺傷力之
    各式槍砲者」之處罰，自舊法第11條第1 項移至第8 條第1
    項，並將法定本刑從「五年以上有期徒刑、併科新台幣一千
    萬元以下罰金」，修正提高為「無期徒刑或五年以上有期徒
    刑，併科新台幣一千萬元以下罰金」，而連續犯實施中如法
    律有變更，其一部觸犯舊法，一部涉及新法時，應依最後行
    為時之新法處斷，並無行為後法律變更須比較新舊法適用之
    問題，是依被告於偵查中所為製造時間之供述，被告之製造
    行為既於94年3 、4 月間仍在實施中，自應適用新修正公布
    之槍砲彈藥刀械管制條例第8 條第1 項處斷，對於被告顯然
    更為不利。但此除經被告於本院審理中否認前情外，上開就
    有關製造時間之認定，除被告前揭於偵查中不利於己之供述
    外，並無其他積極證據足資證明，依「罪證有疑，利於被告
    」之證據法則，即不得遽為不利於被告之認定，自應以被告
    於本院中所陳述之製造時間為本件適用法律之基準時點，應
    予敘明。
  (四)從而，本案事證明確，被告上開犯行洵堪認定，應予依法論
    科。
三經查，被告行為後，槍砲彈藥刀械管制條例業經總統於94年1
  月26日修正公佈，於同年1 月28日施行，修正後之新法，將「
  未經許可，製造其他可發射金屬或子彈具有殺傷力之各式槍砲
  者」之處罰，自舊法第11條第1 項移至第8 條第1 項，並將法
  定本刑從「五年以上有期徒刑、併科新台幣一千萬元以下罰金
  」，修正提高為「無期徒刑或五年以上有期徒刑，併科新台幣
  一千萬元以下罰金」，經比較新舊法之結果，以舊法規定對被
  告較為有利，依刑法第2 條第1 項但書規定，應適用舊法處斷
  ，是核被告上開換裝槍管製造改造手槍之所為，係犯修正前槍
  砲彈藥刀械管制條例第11條第1 項之製造其他可發射子彈具有
  殺傷力之槍枝罪。被告製造槍枝後持有槍枝，持有之低度行為
  ，為製造之高度行為所吸收，不另論罪。被告先後2 次製造具
  有殺傷力槍枝之犯行，時間緊接，觸犯構成要件相同之罪名，
  顯係基於概括犯意為之，依連續犯之規定論以一罪，並依法加
  重其刑。末按刑法第59條之酌量減輕其刑，必於犯罪之情狀，
  在客觀上足以引起一般同情，認為即予宣告法定低度刑期，猶
  嫌過重者，始有其適用。然被告製造上開改造手槍之數目並非
  僅止於單一，且製造後持有改造手槍之時間也非屬短暫，又內
  政部曾於93年6 月28日以台內警字第0930103600號函公告辦理
  「槍砲彈藥刀械管制條例」第18條第2 項自首期間等事項，實
  施期間自93年7 月1 日起至9 月30日止，共計三個月，被告於
  92年11月17日雖因違反毒品危害防制條例案件，經台灣桃園地
  方法院檢察署檢察官向台灣桃園地方法院聲請羈押獲准，93年
  1 月29日因執行事實欄所載之有期徒刑入監執行，於93年4 月
  29日執行完畢出監，接續羈押至93年9 月2 日當庭釋放出所，
  有被告台灣高等法院被告前案紀錄表在卷可按，然被告既於93
  年9 月2 日出所，斯時仍在內政部公告自首期間內，被告竟未
  曾依此正當路徑報繳扣案之改造手槍，並持有上開有殺傷力之
  改造手槍達數月以上之久，迄員警持票搜索始行查獲，類此犯
  行並不足以引起一般人之同情，衡情仍無可憫恕之處，應無刑
  法第59條之適用，附此敘明。爰審酌被告無故製造具殺傷力之
  手槍，嚴重危害社會安全，影響社會治安甚鉅，然被告未曾攜
  帶外出犯案，並參酌其品行、犯罪之動機、目的、手段、生活
  狀況、智識程度、犯罪後坦承改造槍枝犯行，態度良好等一切
  情狀，量處如主文所示之刑，並就併科罰金新台幣（下同）20
  萬元部分諭知易服勞役之折算標準。且就本件併科罰金部分，
  因已逾16萬2 千元，則易服勞役之折算標準應以罰金如易服勞
  役以罰金總額與6 個月之日數比例折算，故於本判決主文內並
  未記載新台幣與銀元之折算，是本判決之論結欄，也不引用現
  行法規所定貨幣單位折算新台幣條例第2 條之規定（司法院（
  81 ）廳 刑一字第16290 號函附之法律問題研究結果參照），
  併予敘明。
四扣案之仿GLOCK 廠27型半自動手槍之改造手槍（槍枝管制編號
  0000000000）及仿WALTHER 廠PPK/S 型半自動手槍之改造手槍
  （槍枝管制編號0000000000）各1 支，均係違禁物，應依刑法
  第38條第1 項第1 款宣告沒收。另在被告上開住處所扣得之電
  動車床1 台、電動鑽床2 台、鋼製鑽頭9 支、工業用鋼尺1 把
  ，為被告所有，業據被告供承在卷（見本院卷第37頁），並供
  被告本件改造上開手槍2 支所用之物，已如前述，依刑法第38
  條第1 項第2 款規定，均應諭知沒收之。至員警於同日在被告
  住處所扣得之仿BERETTA 廠84型半自動手槍製造之改造手槍（
  槍枝管制編號0000000000）、仿北美武器公司之轉輪手槍製造
  之小型金屬玩具轉輪槍（槍枝管制編號0000000000）、仿
  GLOCK 廠27型半自動手槍製造之玩具手槍1 支（槍枝管制編號
  0000000000）各1 支、子彈22顆、彈匣4 個、槍管3 個，另在
  被告所使用停放在臺北市○○區○○街2 段266 號旁停車場之
  箱型車上所扣得之彈匣1 個及子彈3 顆，經送鑑結果，其中手
  槍及子彈均無殺傷力，彈匣及槍管也非屬內政部86年11月24日
  台（86）內警字第8670638 號公告之槍砲彈藥主要組成零件，
  有卷附之內政部警政署刑事警察大隊前開鑑定書及內政部94年
  9 月13日內授警字第0940101248號函（見核退偵字第166 號卷
  第2 頁）可考，並非同條例所列管之槍、彈或槍砲之主要組成
  零件，爰不另依上開規定為沒收之宣告，附此敘明。
據上論斷，應依刑事訴訟法第299 條第1 項前段，修正前槍砲彈
藥刀械管制條例第11條第1 項，刑法第11條前段、第2 條第1項
但書、第56條、第42條第3 項、第38條第1 項第1 款、第2 款，
罰金罰鍰提高標準條例第2 條，判決如主文。
本案經檢察官呂永魁到庭執行職務。
中    華    民    國    95    年    3     月    6     日
                  刑事第四庭審判長法  官    謝靜恒
                                  法  官    周明鴻
                                  法  官    許碧惠
以上正本證明與原本無異。
如不服本判決，應於判決送達後10日內，向本院提出上訴狀。
                                  書記官    徐仁豐
中    華    民    國    95    年    3     月    6     日
附錄：本案論罪科刑法條全文
修正前槍砲彈藥刀械管制條例第11條第1項
未經許可，製造、販賣或運輸第4條第1項第1款所稱其他可發射
金屬或子彈具有殺傷力之各式槍砲者，處五年以上有期徒刑，併
科新臺幣一千萬元以下罰金。


司法院資訊處製作；財團法人民間司法改革基金會備份。
